【裁判字號】    94,上訴,3954
【裁判日期】    950124
【裁判案由】    毒品危害防制條例
【裁判全文】
臺灣高等法院刑事判決
上  訴  人  臺灣板橋地方法院檢察署檢察官
被      告  甲○○
上列上訴人因被告違反毒品危害防制條例案件，不服臺灣板橋地
方法院94年度訴字第2180號，中華民國94年10月31日第一審判決
（起訴案號：臺灣板橋地方法院檢察署94年度毒偵字第4995號）
，提起上訴，本院審理中，檢察官移送併辦（併辦案號：臺灣板
橋地方法院檢察署94年核退毒偵字第2299號、毒偵字第6534號、
6763號），本院判決如下：
    主  文
原判決關於施用第一級毒品暨定執行刑部分撤銷。
甲○○連續施用第一級毒品，處有期徒刑壹年，扣案海洛因貳包
（淨重零點公克）沒收銷燬。
    事  實
一、甲○○前因施用毒品案件，經臺灣板橋地方法院以93年毒聲
    字第767號裁定送觀察、勒戒後，因認有繼續施用毒品之傾
    向，再經同法院以93年度毒聲字第971號裁定令入戒治處所
    施以強制戒治，於民國（下同）94年1月26日因認無繼續強
    制戒治之必要而出所執行完畢，嗣經臺灣板橋地方法院檢察
    署檢察官以94年戒毒偵字第83號不起訴處分確定。詎甲○○
    仍不知悔悟，復基於連續施用第一級毒品海洛因之概括犯意
    ，於上開強制戒治執行完畢釋放後之五年內，連續自94年4
    月19日晚上某時，至94年10月29日零時採尿前26小時內，在
    其位於臺北縣板橋市○○路某處之友人住處等處，以將海洛
    因摻入香菸內點燃予以施用之方式，連續施用第一級毒品海
    洛因多次。先後於(一)94年6月21日下午15時30分許，經警方
    持臺灣板橋地方法院核發之搜索票，在臺北縣中和市○○路
    1180號8樓之6執行搜索，經採集其尿液送驗而查獲；(二)94年
    8月19日晚上9時許為警採尿前26小時內之某時，在不詳處所
    施用第一級毒品海洛因，為警於94年8月19日21時許，在臺
    北縣新莊市○○街46巷口查獲；(三)94年9月16日下午1時20分
    為警採尿前26小時內之某時，在不詳處所施用第一級毒品海
    洛因，為警於同年9月16日上午10時50分許，在臺北縣板橋
    市○○街1巷18號1樓查獲並扣得海洛因2包及甲○○之男友
    陳用信朋友所有已使用過之注射針筒1支、玻璃球吸食器1只
    ；(四)94年10月28日凌晨，在不詳處所，施用第一級毒品海洛
    因，為警於當日下午5時許，在臺北縣板橋市○○路4號5樓
    富麗旅館506室查獲，並扣得其男友陳用信朋友所有已使用
    過之海洛因注射針筒1支。
二、案經臺北縣政府警察局中和分局報告臺灣板橋地方法院檢察
    署檢察官偵查起訴暨移送併辦（甲○○另犯施用第二級毒品
    罪，經原審判決有罪，檢察官未對該部分上訴而確定）。
    理  由
一、被告甲○○於原審對於在94年6月21日被查獲前二天有將海
    洛因摻在香煙內予以施用之事實坦承不諱，其於本院審理時
    ，經傳喚未到庭，惟其於警詢則否認有連續施用海洛因之事
    實，經查：
  (一)被告甲○○前因施用毒品案件，經臺灣板橋地方法院以93
    年毒聲字第767號裁定送觀察、勒戒後，因認有繼續施用毒
    品之傾向，再經同法院以93年度毒聲字第971號裁定令入戒
    治處所施以強制戒治，於94年1月26日因認無繼續強制戒治
    之必要而出所執行完畢，嗣經臺灣板橋地方法院檢察署檢察
    官以94年戒毒偵字第83號不起訴處分確定，有本院被告前案
    紀錄表一份、台灣板橋地方法院檢察署94年度戒毒偵字第83
    號不起訴處分電腦列印本一份在卷可按。是被告於涉本案之
    前，業經強制戒治執行完畢後釋放甚明。
  (二)次查，經警將被告遭四次查獲時所採之尿液送驗結果，係呈
    嗎啡反應，此有台灣檢驗科技股份有限公司尿液檢驗報告四
    件（見核退毒偵字第2299號卷第16頁、核退毒偵字第856號
    第4頁、毒偵字第6534號卷第34頁、毒偵字第6027號卷第7頁
    ）在卷可稽。又查：
    (1)海洛因施用入人體後水解還原成嗎啡，再循嗎啡之代謝方
      式排出體外，業據行政院衛生署藥物食品檢驗局以七十三
      藥檢壹字第○三○二二一號函說明綦詳，且尿液中能否驗
      出嗎啡陽性反應，與其投與量、投與途徑、採尿時間、個
      人體質及檢測方法之靈敏度有關，國外曾有文獻報導注射
      六毫克之海洛因鹽酸鹽，其代謝物嗎啡之平均可檢出時限
      約為二十六小時，但四十八小時後仍有微量可檢出，亦經
      行政院衛生署藥物食品檢驗局七十三年藥檢壹字第○二一
      七○二號及八十一年九月八日（八一）藥檢壹字第八一一
      四八八五號函釋明在案。
    (2)再者，前揭尿液檢驗報告載明係以ＧＣ／ＭＳ（即氣相層
      析質譜儀分析法）方法作為確認檢驗之方式，而該方法之
      原理係檢品經氣化後，通過層析管分離純化，再將純化後
      之成分循序送入質譜儀做個別鑑定。因質譜儀所測定之圖
      譜，在化學上被公認具有指紋特性，故可據以完全判定該
      檢品係為何種化合物。職是，台北榮民總醫院即認為若以
      氣相層析質譜儀（ＧＣ／ＭＳ）作藥物及其代謝產物之定
      性及定量分析，幾乎不會有偽陽性反應產生，此經該院於
      八十三年四月七日以八三北總內字第三○五九號函釋明在
      案。
    (3)準此而論，被告之尿液經以氣相層析質譜儀分析法檢驗，
      既係呈嗎啡陽性反應，顯見被告應有在前揭犯罪時間施用
      第一級毒品海洛因之行為甚明。
  (三)綜上所述，被告前因施用毒品，且於前揭強制戒治執行完畢
    釋放後，五年內再犯本件連續施用第一級毒品海洛因，本案
    事證應屬明確，被告犯行堪予認定。
二、查海洛因係屬毒品危害防制條例第二條第二項第一款所規定
    之第一級毒品，核被告所為，係犯毒品危害防制條例第10條
    第1項施用第一級毒品罪，被告持有第一級毒品，復進而施
    用，其持有第一級毒品之低度行為，為施用第一級毒品之高
    度行為所吸收，不另論罪。被告多次犯行，時間密接，又犯
    構成要件相同之罪名，顯係基於概括之犯意，為連續犯，依
    刑法第56條規定以一罪論，並加重其刑。起訴書雖僅敘及被
    告於94年6月21日被查獲採尿前26小時內之犯行，如事實欄
    所載其餘犯行，未據起訴，惟未起訴部分與起訴部分有連續
    犯之裁判上一罪關係，未起訴部分，應為起訴部分效力所及
    ，本院自應併予審究。
三、原審予以論罪科刑，固非無見，惟被告除94年6月21日被查
    獲採尿前26小時內之犯行外，其餘事實欄所載之犯行原審未
    及併予審酌，檢察官提起上訴，請求撤銷原判決關於施用第
    一級毒品部分，為有理由，應由本院將原判決關於施用第一
    級毒品暨定執行刑部分撤銷改判。審酌被告已有因施用毒品
    經強制戒治後，獲不起訴處分，猶再連續施用海洛因，顯未
    衷心悛悔，漠視法令之禁制，恣意濫用藥品，甚為可訾，兼
    衡其施用海洛因危害實以自戕健康為主，於他人尚無明顯重
    大危害及其犯後態度等一切情狀，判處有期徒刑1年。
四、扣案之海洛因貳包（經檢驗為淨重零點公克，見毒偵字第
    5397號卷第5頁反面），被告雖否認為其所有，惟依毒品危
    害防制條例第18條第1項前段規定，不問屬於犯人與否均宣
    告沒收銷燬。至於該包裝袋（重零點柒公克），及另外查獲
    之注射針筒二支、吸食器一個，被告否認為其所有，亦無證
    據證明係專供被告施用第一級毒品所用，故不予宣告沒收。
五、被告經合法傳喚，無正當理由不到庭，爰不待其陳述，逕行
    判決，併此敘明。
據上論斷，應依刑事訴訟法第369條第1項前段、第364條、第299
條第1項前段、第371條，毒品危害防制條例第10條第1項、第18
條第1項前段，刑法第11條前段、第56條，判決如主文。
本案經檢察官張秋雲到庭執行職務。
中    華    民    國    95    年    1    月    24     日
                  刑事第十一庭審判長法  官  張連財
                                    法  官  楊照男
                                    法  官  林明俊
以上正本證明與原本無異。
如不服本判決，應於收受送達後十日內向本院提出上訴書狀，其
未敘述上訴之理由者並得於提起上訴後十日內向本院補提理由書
（均須按他造當事人之人數附繕本）。
                                    書記官  蕭進忠
中    華    民    國    95    年    2     月    8     日
附錄：本案論罪科刑法條：
毒品危害防制條例第10條第1項
施用第一級毒品者，處6月以上5年以下有期徒刑。


司法院資訊處製作；財團法人民間司法改革基金會備份。
